【裁判字號】    98,訴,275
【裁判日期】    981014
【裁判案由】    強盜等
【裁判全文】
臺灣士林地方法院刑事判決               98年度訴字第275號
公  訴  人  臺灣士林地方法院檢察署檢察官
被      告  庚○○
義務辯護人  蘇飛健律師
被      告  丁○○
選任辯護人  王東山律師
            林孝甄律師
            許富雄律師
被      告  戊○○
選任辯護人  葉慶人律師（法律扶助基金會扶助律師）
            張漢榮律師（同上）
被      告  丙○○
            己○○
上列被告因強盜等案件，經檢察官提起公訴（98年度偵字第8202
號、9028號、9656號），本院判決如下：
    主  文
庚○○犯攜帶兇器竊盜罪，累犯，處有期徒刑柒月；又共同犯僭
行公務員職權罪，累犯，處有期徒刑肆月，扣案之偽造警察人員
服務證壹只沒收；又共同犯攜帶兇器強盜罪，累犯，處有期徒刑
柒年貳月，扣案之未具殺傷力之改造手槍壹支沒收；又犯非法持
有刀械罪，累犯，處有期徒刑參月，扣案之武士刀壹把沒收；又
犯結夥攜帶兇器強盜罪，累犯，處有期徒刑柒年肆月，扣案之未
具殺傷力之改造手槍壹支沒收；應執行有期徒刑拾壹年，扣案之
偽造警察人員服務證壹只、未具殺傷力之改造手槍壹支、武士刀
壹把均沒收。庚○○其餘被訴傷害罪部分，公訴不受理。
丁○○犯結夥攜帶兇器強盜罪，累犯，處有期徒刑柒年貳月，扣
案之未具殺傷力之改造手槍壹支沒收。
戊○○共同犯僭行公務員職權罪，處有期徒刑參月，扣案之偽造
警察人員服務證壹只沒收；又共同犯攜帶兇器強盜罪，處有期徒
刑柒年，扣案之未具殺傷力之改造手槍壹支沒收；又犯結夥攜帶
兇器強盜罪，處有期徒刑柒年貳月，扣案之未具殺傷力之改造手
槍壹支沒收；應執行有期徒刑拾年，扣案之偽造警察人員服務證
壹只、未具殺傷力之改造手槍壹支均沒收；戊○○其餘被訴傷害
罪部分，公訴不受理。
丙○○共同犯故買贓物罪，累犯，處有期徒刑陸月，如易科罰金
以新臺幣壹仟元折算壹日。
己○○共同犯故買贓物罪，處有期徒刑肆月，如易科罰金以新臺
幣壹仟元折算壹日。
    事  實
一、庚○○曾因施用毒品案件，經臺灣板橋地方法院於民國95
    年5 月1 日以95年度易字第289 號判決處有期徒刑7 月確定
    ，於96年6 月13日執行完畢。丁○○曾因施用毒品案件，經
    臺灣臺北地方法院於97年11月24日以97年度簡字第4156 號
    判決處應執行有期徒刑6 月確定，於98年1 月20日易科罰金
    執行完畢。丙○○曾因懲治盜匪條例案件，經臺灣板橋地方
    法院於84年9 月6 日以84年度訴字第201 號判決處應執行有
    期徒刑10年1 月確定，於93年9 月23日假釋出獄交付保護管
    束，於93年12月18日縮刑假釋期滿未經撤銷，未執行之刑以
    已執行論，均不知悔改。
二、庚○○意圖為自己不法之所有，於98年4月11日凌晨0時至當
    日晚間11時間之某時許，在臺北縣三重市朝陽公園靠近捷運
    路37巷附近之路邊（即朝陽公園活動中心旁），持客觀上足
    以對人之生命身體安全構成威脅且具有危險性而可供兇器使
    用之扳手1 支（未予扣案），以鬆動螺絲之方式，竊取癸○○所有車號HB-1022 號自用小客車之車牌2 面得逞。
三、戊○○、庚○○因沾染毒品，缺錢購毒，均明知庚○○所持
    有由其姓名年籍不詳綽號為「阿峰」之友人於98年4 月20日
    前某日交付之警察人員服務證1 紙為屬偽造，竟共同基於行
    使偽造特種文書、冒充本國公務員行使職權、意圖為自己不
    法所有之攜帶兇器強盜之犯意聯絡，於98年4 月20日上午，
    由庚○○在臺北縣新莊市○○街70巷5 弄3 號之3 住處附近
    ，拆卸其車號7468- VL號自用小客車車牌，改懸掛前開竊得
    車號HB-1022 號自用小客車之車牌，並將自己照片夾在上開
    偽造之警察服務證上（未貼合）而置放於透明塑膠套內，由
    庚○○駕駛上開車輛前往臺北縣三峽鎮○○街27巷16號「85
    度C 咖啡店」搭載戊○○，駛往臺北市士林區劍潭一帶；抵
    達該處後，因戊○○熟諳作案地點之路線，遂改由戊○○駕
    車搭載庚○○，於當日上午約9 時30分許，駛至臺北市○○
    區○○街2 巷24號「劍潭王」資源回收場後，由戊○○駕車
    在外把風，庚○○下車進入，向負責人甲○○行使前開夾有
    其相片（未貼合）之偽造警察人員服務證，冒稱刑警，佯稱
    查贓，並亮出外型酷似真槍，槍身、滑套、彈匣等結構完整
    ，屬金屬材質，雖槍管未暢通，惟客觀上已足以對人之生命
    身體安全構成威脅且具有危險性而可供兇器使用之未具殺傷
    力改造手槍1 支，至使甲○○不能抗拒後，脅迫甲○○取下
    腰包（內含新臺幣（下同）1 萬餘元、已對獎之樂透彩券1
    張、金融卡1 張、消費卷500 元1 張、消費卷200 元2張）
    放在桌上，嗣庚○○強取腰包得手後，旋即轉身逃往車上，
    甲○○見狀心有不甘，追趕而與庚○○發生拉扯後，竟遭庚○○在副駕駛座猛力推出，且遭戊○○駕車加足油門甩離摔
    地，致甲○○受有前額裂傷約2 公分、左側第五掌骨骨折合
    併關節受創之傷害（傷害部分另為判決不受理），迨逃離後
    ，戊○○分得贓款5,000 元，其餘財物悉歸庚○○，庚○○
    並於得手後將上開其竊得之HB-1022 號車牌2 面棄置於不詳
    處所。
四、庚○○明知武士刀係槍砲彈藥刀械管制條例管制之刀械，未
    經許可不得持有，竟於98年5月20日前後，在臺北縣汐止市
    番仔寮一帶，為姓名年籍不詳綽號「阿峰」之成年男子搬家
    獲贈後，即非法持有武士刀1把。
五、戊○○曾為臺北市○○區○○路2 巷2 號1 樓專賣自行車及
    其周邊商品之「群馬自轉車行」（下稱系爭自行車行）之客
    戶，因知系爭自行車行均銷售昂貴之自行車零件，且與庚○○、丁○○皆沾染毒品，缺錢購毒，竟於約98年5 月27日前
    後數日（約案發前1 週內），共同基於意圖為自己不法所有
    之攜帶兇器、結夥3 人強盜之犯意聯絡，由丁○○先行前往
    臺北市○○區○○路一帶之五金行購買繃帶及手套，其等並
    數度前往系爭自行車行附近觀察環境，因苦無下手時機，屢
    屢作罷，至98年6 月4 日晚間，因大雨滂沱，人煙稀少，認
    有機可乘，遂由庚○○駕駛車號7468-VL 號自用小客車前往
    臺北市中山區○○○路○ 段16號12樓丁○○之住處附近搭載
    丁○○，並駛往臺北市○○區○○路與雨農路之至誠公園搭
    載戊○○，再駛至系爭自行車行門口附近察看確認仍開門營
    業後，先至士林夜市用餐，於98年6 月5 日凌晨約0 時許，
    搭車返回系爭自行車行門口蒙面後，由庚○○、丁○○先行
    進入，丁○○先詢問員工辛○確定並無其他人在店內後，將
    辛○帶至店後辦公室，庚○○則尾隨亮出前開可供兇器使用
    而未具殺傷力之改造手槍，並拉動滑套，要求辛○配合，丁○○旋持繃帶反綁辛○雙手雙腳，並往辛○臉上搥擊，再以
    安全帽袋蒙住辛○頭部，至使辛○不能抗拒後，要求辛○交
    出店內錢財及保險櫃鑰匙，惟因辛○搪塞未果，庚○○、丁○○於呼喊戊○○進入後，開始搜刮店內財物，且由丁○○
    破壞監視器，計庚○○強取8 萬6,000 餘元、雞血石貔貅1
    對、SONY ERICSSON 手機1 支得逞，戊○○強取自行車架7
    只、自行車輪框5 個、自行車手把1 支、自行車1 部得逞。
    嗣因強盜所的之前揭自行車體積過大，無法置入前開自用小
    客車內，遂由戊○○獨自騎乘上開自行車返回臺北縣樹林市
    ○○路208 號18樓之住處，庚○○則駕駛上開自用小客車搭
    載丁○○載運除自行車以外之贓物離去，並由丁○○撥打戊○○提供之己○○行動電話號碼相約銷贓。
六、丙○○、己○○均係自行車迷，深諳自行車之零件價格，共
    同基於故買贓物之犯意聯絡，於得知庚○○、丁○○、戊○○於系爭自行車行得手上開物品後，遂由丙○○於98年6 月
    5 日凌晨約1 時許，撥打電話與丁○○聯繫，相約於98年6
    月5 日凌晨1 時至2 時間某時，在臺北縣板橋市○○路○ 段
    252 號「愛買檳榔攤」後方之停車場見面，由庚○○、丁○○（戊○○未在場）攜帶上開強盜得手之自行車架7 只、自
    行車輪框5 個、自行車手把1 支等贓物（下稱系爭贓物）前
    往赴約，丙○○、己○○明知庚○○、丁○○持有之前開之
    物均係甫強盜得手之贓物，市價高達約90萬元至100 萬元，
    雙方於議價後，丙○○、己○○竟以4 萬5,000 元之低廉價
    格，共同向在場之庚○○、丁○○故買系爭贓物，得手後由
    己○○攜回其中之自行車架1 只，丙○○則攜回其他之自行
    車車架6 只、自行車輪框5 個、自行車手把1 支。
七、嗣庚○○、丁○○得款後，於98年6月5日上午6時許，與戊○○相約在臺北縣新莊市輔仁大學附近汽車旅館分贓。未幾
    ，因戊○○、庚○○、丁○○之犯行經平面及電子媒體大肆
    披露，並公布監視錄影器畫面，戊○○、庚○○、丁○○均
    知事態嚴重，於98年6月6日晚間7、8時許相約見面後，由丁○○駕車搭載戊○○、庚○○前往宜蘭縣宜蘭市○○路○段
    259 號「福岡商務汽車旅館113 室」討論如何應對。同一時
    間，己○○、丙○○於得知上情後，於98年6 月7 日凌晨2
    時許，主動聯繫警方，交出上開贓物，自首接受調查後，始
    行查獲。另因系爭自行車行負責人乙○○觀看店內監視器錄
    影光碟，認出其中1 名歹徒即係曾一同騎乘自行車出遊之戊○○，告知警方後，於98年6 月7 日凌晨4 時30分許，在臺
    北縣樹林市○○路208 號18樓戊○○之住處，循線拘獲甫由
    宜蘭返家之戊○○，並扣得自行車1 部，經問出庚○○、丁○○行蹤後，再於98年6 月7 日上午7 時12分許，在上開「
    福岡商務汽車旅館113 室」循線拘獲庚○○、丁○○，並在
    房內扣得丁○○持有之甲基安非他命8 小包（總毛重7.34
    公克、總淨重5.74公克）及吸食器1 組（張家銘、丁○○、
    戊○○等所涉施用毒品部分，分別業據檢察官另案起訴或聲
    請觀察勒戒），復由庚○○之車號7468-VL 號自用小客車內
    扣得上開武士刀1 支、偽造警察人員服務證（含庚○○相片
    1 張）1 只、未具殺傷力之改造手槍1 支。嗣因查獲庚○○
    之上開自用小客車，與前開犯罪事實三之道路監視錄影器攝
    得之作案車輛相同，於98年6 月16日上午，提訊庚○○、戊○○坦承此部分之犯罪事實後，始查悉全情。
八、案經甲○○、李友人、癸○○告訴及臺北市政府警察局士林
    分局報告臺灣士林地方法院檢察署檢察官偵查起訴。
    理  由
壹、有罪部分
  一證據能力
    (一)按被告以外之人於審判外之言詞或書面陳述，除法律有規
      定者外，不得作為證據；又被告以外之人於審判外之陳述
      ，雖不符合同法第159 條之1 至第159 條之4 之規定，但
      經當事人於審判程序同意作為證據，法院審酌該言詞陳述
      或書面陳述作成時之情況，認為適當者，亦得為證據。
      當事人、代理人或辯護人於法院調查證據時，知有第159
      條第1 項不得為證據之情形，而未於言詞辯論終結前聲明
      異議者，視為有前項之同意，刑事訴訟法第159 條第1 項
      及第159 條之5 分別定有明文。本判決所引用之各該被告
      以外之人於審判外之陳述（包含書面陳述），雖屬傳聞證
      據，惟當事人及辯護人除被告丙○○、己○○對於證人庚○○、丁○○檢察官偵查中之證述爭執證據能力，而另敘
      明於下述(二)外，餘均於本院準備程序中均表示對證據能力
      不爭執（見本院卷第96頁），且未於言詞辯論前聲明異議
      ，本院審酌下列證據資料製作時之情況，尚無違法不當及
      證明力明顯過低之瑕疵，亦認為以之作為證據應屬適當。
      揆諸前開規定，爰依刑事訴訟法第159 條之5 及第159 條
      之4 之規定，認前揭證據資料均有證據能力，先予敘明。
    (二)按被告以外之人於偵查中向檢察官所為之陳述，除顯有不
      可信之情況者外，得為證據，同法第159 條之1 第2 項亦
      有明文可參。而依第159 條之1 傳聞法則例外之立法理由
      ，乃檢察官代表國家偵查犯罪，原則上能遵守法定程序，
      且被告以外之人如具有具結能力，仍應依法具結，以擔保
      其據實陳述。故該條第2 項規定「除顯有不可信之情況外
      」，應係指被告以外之人於偵查中向檢察官所為之陳述，
      不論是言詞或書面，有未遵守法律規定之情形，即檢察官
      於偵查中所為之證據調查，須係出於違法取供者、或具有
      具結能力之被告以外之人，未依法命其具結之情況，始無
      證據能力。查證人庚○○、丁○○於98年6 月7 日在臺灣
      士林地方法院檢察署經檢察官告知具結義務及偽證罪之處
      罰，並依法具結而為陳述，此有卷附上開偵訊筆錄及證人
      庚○○、丁○○結文在卷可參（見偵字第8202號卷一第
      254 至261 頁、第247 至第253 頁），另證人庚○○、丁○○於98年7 月1 日偵查中復行接受檢察官訊問時，經檢
      察官諭知證人庚○○、丁○○前次具結效力仍然存在，應
      據實陳述，有該次筆錄在卷可佐（見偵字第8202號卷二第
      18、20頁），是本次證人庚○○、丁○○雖未再度簽立結
      文，然其在檢察官告知前次具結效力仍存在之情況下願意
      作證，應屬已依法具結，且查無違法取供之不法情事，是
      以證人庚○○、丁○○於檢察官偵查中之上開證述，核均
      與法定要件相符，且證人庚○○、丁○○於本院審理時亦
      以證人身分到庭具結，均就偵訊筆錄所載與被告丙○○、
      己○○就本件犯行有關之事項詰問，並予被告丙○○、己○○為對質及交互詰問之機會，無妨害被告丙○○、己○○之防禦權之虞，本院核其陳述時之外在環境及情況，並
      無顯有不可信之情況，認以之作為證據為適當，故依諸上
      開規定，證人庚○○、丁○○於檢察官偵查中之陳述自有
      證據能力。
  二實體部分
    (一)認定事實所憑證據及理由
      1.被告庚○○、戊○○、丁○○部分
        (1)被告庚○○就所涉犯罪事實二之部分：訊據被告庚○○於本院準備程序及審理時對於上開犯罪事實坦承不
          諱（見本院卷第93頁、第177 頁），復據被害人即證
          人癸○○於警詢時及檢察官偵訊時陳述其所有之車號
          HB-1022 號自用小客車車牌2 面遭竊無誤（見偵字第
          9028號卷第50至52頁、第90至91頁），足認被告庚○○上開自白與事實相符，堪予採信。
        (2)被告庚○○、戊○○就所涉犯罪事實三之部分：業據
          被告庚○○、戊○○於檢察官偵查中、本院準備程序
          及審理時對於上開犯罪事實均坦承不諱（被告庚○○
          部分見偵字第9028號卷第73至95頁、第77至78頁、偵
          字第8202號卷二第74至75頁、本院卷第93 頁 、第
          177 頁；被告戊○○部分見偵字第9028號卷第75至78
          頁、本院卷第94頁、第177 頁），復與被害人即證人
          甲○○於警詢時及檢察官偵訊時之陳述大致相合（見
          偵字第9028號卷第15至20頁、第72 至73 頁），並有
          臺北市政府警察局槍枝初步檢視報告表暨檢視照片4
          張（見偵字第8202號卷第33至35 頁） 、被告戊○○
          持用門號0000000000號行動電話與被告庚○○持用門
          號0000000000號行動電話通聯紀錄（見偵字第9028號
          卷第22至27頁）、經被害人甲○○指認之被告庚○○
          駕駛之車號7468-VL 自用小客車照片及98年4 月20日
          上午9 時19分許上開車輛駕駛於路上之監視錄影畫面
          翻拍照片各2 張（見偵字第9028號卷第28頁、第31頁
          ）、甲○○之診斷證明書影本2 紙（見偵字第9028
          號卷第82至83頁）可佐，此外，復有含被告庚○○照
          片之偽造警察人員服務證正本一紙及照片2 張暨供比
          對之真正警察服務證正本照片2 張（見偵字第9028
          號卷第29頁、偵字第8208號卷二第58頁）、未具殺傷
          力之改造手槍一支及照片2 張（見偵字第9028號卷第
          30頁）扣案可稽，上開改造手槍經檢察官勘驗，勘驗
          結果為：「1.玩具槍之材質為金屬材質，顏色為銀黑
          色，富有黑色金屬彈匣一個，槍身結構完整。2.質地
          堅硬，外觀幾可亂真，滑套可拉動，有相當重量，扳
          機亦可扣壓，未經送驗，光憑外觀足以使人誤認為具
          有殺傷力之真槍。3.外觀詳如本署98年度偵字第9028
          號卷內相片。4.依臺北市政府警察局槍枝初步檢視報
          告表，因槍管未暢通，並無殺傷力，故無載送刑事警
          察局鑑驗之必要。」此有臺灣士林地方法院檢察署檢
          察官98年7 月21日勘驗筆錄一紙及槍枝照片2 張在卷
          可按（見偵字第8202號卷二第65頁、偵字第9028號卷
          第30頁），綜上，足認被告庚○○、戊○○上開自白
          與事實相符，堪予採信。
        (3)被告庚○○就所涉犯罪事實四之部分：業據被告庚○○於檢察官偵查中、本院準備程序及審理時對於上開
          犯罪事實均坦承不諱（見偵字第8202號卷二第74至75
          頁、本院卷第93頁、第177 頁），並有扣案武士刀一
          把及照片可資佐證，上開武士刀經送臺北市政府警察
          局鑑驗，鑑驗結果為：「送驗之武士刀，刀刃長50
          公分，刀柄長21.5公分，單面開鋒，符合管制刀械圖
          利及說明要件，認定屬槍砲彈藥刀械管制條例及公告
          管制之刀械」，有臺北市政府警察局士林分局98年7
          月7 日北市警士分刑字第09831986500 號函及武士刀
          檢視照片1 張存卷可按（見偵字第8202號卷二第44
          頁、第50頁），足認被告庚○○上開自白與事實相符
          ，堪予採信。
        (4)被告庚○○、丁○○、戊○○就所涉犯罪事實五之部
          分：業據被告庚○○、丁○○、戊○○於警詢、檢察
          官偵查中、本院準備程序及審理時對於上開犯罪事實
          均坦承不諱（被告庚○○部分，見偵字第8202卷一第
          27至34頁、第254 至259 頁、偵字第9028號卷第96
          至98頁、偵字第8202號卷二第17至19頁、本院卷第93
          頁、第177 頁；被告丁○○部分見偵字第8202卷一第
          13至17頁、第247 至251 頁、偵字第9028號卷第99至
          101 頁、本院卷第93頁、第177 頁；被告戊○○部分
          見偵字第8202號卷一第18至26頁、第240 至244 頁、
          偵字第9028號卷第102 至104 頁、本院卷第93至94
          頁、第177 頁），核與證人辛○、壬○○、乙○○分
          別於警詢及檢察官偵查時證述，及證人辛○於本院審
          理時證述被告等人強盜經過及其損失財物內容等情大
          致相符（證人辛○部分見見偵字第8202號卷一第62至
          65 頁 、卷二第11至13頁、第17至19頁、本院卷第
          200 至202 頁；證人壬○○部分見偵字第8202號卷二
          第11、13頁、第17至18頁；證人乙○○部分見偵字第
          8202號卷一第68至69頁、卷三第38至39頁），另與證
          人丙○○、己○○於警詢、檢察官偵查時證稱向被告
          庚○○、丁○○、戊○○等人以4 萬5,000 元價格購
          得自行車架7 只、自行車輪框5 個、自行車手把1 支
          等語互核無誤（證人丙○○部分見偵字第8202號卷一
          第41至47頁、卷二第11頁、第15至18頁、第20頁；證
          人己○○部分見偵字第8202號卷一第37至40頁、卷二
          第11頁、第13至15頁、第18頁、第20頁），並有臺北
          市政府警察局槍枝初步檢視報告表暨檢視照片4 張（
          見偵字第8202號卷第33至35頁）、及扣案未具殺傷力
          之改造手槍一支、臺灣士林地方法院檢察署檢察官98
          年7 月21日勘驗筆錄一紙及槍枝照片2 張（見偵字第
          9028號卷第30頁、偵字第8202號卷二第65頁）、贓物
          認領保管單（見偵字第8202號卷一第51頁）、在自行
          車店內監視錄影器畫面翻拍照片數張（見偵字第8202
          號卷一第94至96頁、182 至185 頁、188 至189 頁、
          199 至202 頁）及證人乙○○用以指認被告戊○○之
          共同出遊照片1 張存卷可憑（見偵字第8202號卷一第
          186 頁），足認被告庚○○、丁○○、戊○○之上開
          自白與事實相符，堪予採信。
      2.被告丙○○、己○○部分
        訊據被告丙○○、己○○固對於有向被告庚○○、丁○○以4 萬5000元價格購買系爭贓物即自行車架7 只、自
        行車輪框5 個、自行車手把1 個等物，惟均否認犯行，
        被告丙○○辯稱：伊並不知上開物品為贓物，伊本來只
        打算要買3 只自行車架，是被告庚○○他們一直推銷，
        原本全部物品出價20至30萬元，後來說全部一起買的話
        算伊4 萬5,000 元，伊覺得很便宜、很划算，後來一把
        其中1 只自行車架送給被告己○○云云；被告己○○則
        辯稱：伊並不知上開物品是贓物，有看到被告丙○○向
        被告庚○○等人殺價購買上開物品之過程，自行車車架
        是丙○○送給伊的云云。經查：
        (1)上開自行車架7 只、自行車輪框5 個、自行車手把1
          個等物，為系爭自行車行所有，於98年6 月5 日凌晨
          0 時許，在臺北市○○區○○路2 巷2 號1 樓系爭自
          行車行經被告庚○○、丁○○、張世清強盜所得，業
          據本院認定業如上述，足徵上開物品確屬贓物無訛。
        (2)被告丙○○與己○○共同出面以4 萬5,000 元之價格
          向被告庚○○、丁○○購得由被告庚○○、丁○○、
          戊○○強盜所得之自行車架7 只、自行車輪框5 個、
          自行車手把1 個等物，由被告己○○分得其中1 只自
          行車架，餘則歸屬被告丙○○等情，業據被告丙○○
          、己○○等人自承在卷，核與證人庚○○、丁○○等
          人於偵查中檢察官訊問及本院審理時均供證明確，堪
          信為真。
        (3)被告丙○○、己○○雖有買受贓物之客觀事實，惟既
          否認主觀上知悉上開物品係屬贓物，則應進一步審究
          被告丙○○、己○○是否認知該等物品確係贓物。查
          ：
          證人庚○○於偵查中（供）證稱：伊與被告丁○○
            、戊○○強盜系爭自行車行後，由被告戊○○騎乘
            其中一部強盜所得之自行車離開，其他強盜所得之
            物則放在車上，被告丁○○駕駛車輛並以電話聯絡
            被告丙○○，與被告丙○○相約98年6 月5 日凌晨
            1 時至2 時間在板橋市○○路○ 段52號愛買檳榔攤
            停車場見面，最後以4 萬5,000 元成交系爭贓物，
            當時是由被告丙○○、己○○及另外一名女子來估
            價，伊有當時告訴2 位買主這些物品在車上，是強
            盜來的，當時被告丙○○將好要以市價5 成收購，
            後來開價4 萬元，伊與被告丁○○並不知行情如何
            ，是被告丁○○打電話問被告戊○○，被告戊○○
            說最少值40萬元，但後來經過他們討價還價後，以
            4 萬5,000 元成交上開物品，被告丙○○、己○○
            知道這些東西是強盜來的，被告丙○○當時還有問
            伊與被告丁○○說這些自行車零件渠等是從那個地
            區拿來的，伊有說是從士林強盜來的，被告丙○○
            旁之女子還說下次如果是手錶、珠寶會更喜歡，要
            聯絡他們等語（見偵卷第8202號卷一第256 至257
            頁、卷二第18頁）；於本院審理時證稱：當天是被
            告丁○○跟被告丙○○電話聯絡，由被告丙○○說
            約在四川路上，到現場時對方有被告丙○○、己○○及另一位女子，伊一開始的時候就有說東西是渠
            等搶來的，被告丙○○、己○○都在旁邊，被告丙○○還問是在哪裡搶的，伊回答說是在士林群馬車
            行，被告丙○○還笑說怎麼不去另外一家車子比較
            好，並說渠等搶的單車不是很高檔，旁邊該名女子
            還問伊說只有腳踏車嗎？如果有手錶、珠寶也可以
            ，一開始伊這邊開價全部物品包括自行車架7 只、
            自行車輪框5 個、自行車手把1 個賣20萬元，被告
            己○○拿尺在量現場的7 個車架，並說不同身高、
            體重的人要配合不同樣式、長度的車架，被告丙○○與己○○原本各看上其中各一個車架，被告丙○○說只要買2 個車架希望算2 萬元，被告丁○○當
            時還對被告丙○○表示因為很缺錢，如果被告丙○○對這些東西熟的話可以再轉手賣出去，希望被告
            丙○○可以提高出價，當時被告丙○○則回稱因這
            些東西是搶來的，車上有標誌無法弄掉，無法再轉
            手賣出去，只能自己收藏用，所以要渠等便宜賣，
            到後來伊跟被告丙○○說全部物品一起賣，最後雙
            方互相喊價同意以4 萬5000元成交，當時被告丙○○、己○○都有意願要買，最後由被告丙○○付錢
            給伊，伊把全部贓物搬到他們車子後車廂，伊與被
            告丙○○、己○○並無仇怨等語（見本院卷第179
            至186 頁）。
          證人丁○○於偵查中檢察官訊問時（供）證稱：被
            告丙○○、己○○及另一名女子一起向伊與被告庚○○購買單車零件，車架放在我們車上讓他們選，
            他們還嫌東嫌西藉以殺價，伊與庚○○因對自行車
            外行，所以跟渠等殺價以4 萬5000元成交，被告丙○○知道這些東西是搶來的，還問伊從那個區域拿
            來的，並說以後要避免在士林出現，以免被認出是
            贓物，該女子還說下次是珠寶會更喜歡，伊不知該
            批贓物市價價值多少等語（見偵字第8202號卷一第
            249 至250 、卷二第19至20頁）；於本院審理時證
            述：贓物到手後伊有打被告丙○○電話，被告丙○○及己○○都有接到過電話，伊跟他們兩人表示東
            西到手了，要他們來看，被告丙○○表示約到板橋
            四川路一間兄弟檳榔攤附近，說裡面是停車場，是
            他們的地方，沒有監視器比較安全，伊與被告庚○○進去以後，看到被告丙○○、己○○還有另一名
            女子，被告丙○○與己○○都拿量尺對車架量來量
            去，還嫌東嫌西說東西不是他們要的，被告己○○
            量了好幾個車架後還表示每個人腳踏下去的距離不
            同，說只有其中1 台車架最適合他的身材體型，用
            意就是要用以議價，一開始是該女子出價，後來被
            告丙○○也有出價，因在到系爭自行車行強盜前被
            告戊○○有跟伊說被告丙○○有意用車價的一半價
            格收購，伊才打電話詢問被告戊○○為何與原先所
            述價格不符，後來因渠等急需用錢，才草草以4 萬
            5,000 元價格成交上開物品全部，出完價後被告丙○○或該女子其中一人還問是在哪個地區搶的，被
            告丙○○還說那就盡量不要去那邊附近騎腳踏車，
            不然會被該車行碰到，說這些話時被告己○○都在
            旁邊聽，成交後該名女子還表示如果日後有珠寶首
            飾手錶之類的話，他們都收，後來新聞報導出來，
            渠等有打電話給被告丙○○，被告丙○○才說新聞
            報導這麼大了，這些東西不敢收了，要渠等將東西
            拿回去等語（見本院卷第187 至192 頁）。
          證人戊○○於警詢及偵查中檢察官訊問時陳述：伊
            於作案前有問被告丙○○如有單車零件是否要購買
            ，被告丙○○向一表示如果有的話就打電話給他，
            伊把丙○○之電話號碼交給被告庚○○，被告庚○○再交予被告丁○○由其負責聯絡被告丙○○，被
            告丁○○於作案前即與被告丙○○約好交貨之時間
            、地點，被告丙○○是渠等作案前預先準備販售贓
            物之對象，變賣贓物都是被告丁○○聯繫，被告丁○○有問過伊要賣多少，伊說估計約可買40至50萬
            元，如以二手價格販售的話約直20萬元，被告丁○○對伊說買家出價4 萬元，伊則表示出價太低不好
            ，但最後由被告庚○○、丁○○自行決定販售價格
            ，伊不清楚為何僅賣4 萬5,000 元等語（見偵字第
            8202 號 卷一第18至26頁、卷二第21至22頁）；於
            本院審理時證稱：伊與被告丙○○、己○○都是騎
            乘自行車之車友，對於車架品牌、價格、銷路都很
            清楚，在還尚未為本件強盜之前伊即在電話裡向被
            告己○○表示有便宜車架是否願意購買，因車架很
            貴，而當時被告丙○○、己○○是以很低的價格跟
            渠等買，當天強盜所得之物上面都有貼標價標示原
            價，伊有計算一下，自行車架7 只、自行車輪框5
            個、自行車手把1 個等物總價共值約90餘萬元，後
            來強盜得手之後伊就請被告丁○○與被告丙○○、
            己○○等人聯絡銷贓之事等語（見本院卷第193 至
            199 頁）。
          證人即系爭自行車行店員辛○於本院審理時證述：
            遭強盜之自行車架7 只、自行車輪框5 個、自行車
            手把1 個等物上面都有貼商標於明顯處標示價格，
            上開物品尋獲後貼有價格之標籤也都還在，被強盜
            取走之車架每只約9 萬至13萬不等，車輪框每個約
            數千元至2 萬元不等，車手把約1 萬餘元，總價共
            值約80至90餘萬元，如以4 萬5,000 元成交上開全
            部物品至不合理，因光一只車架成本就不止該價額
            等語（見本院卷第200 至202 頁）。
          綜合以上證人之證述，參以上開證人與被告丙○○
            、己○○等人並無嫌隙仇怨，並無誣陷之虞，且其
            等既經具結後陳述，亦無甘冒偽證罪責之風險而為
            虛偽陳述，是證人庚○○、丁○○、戊○○、辛○
            上開所證堪信為真。被告丙○○、己○○於故買系
            爭贓物前，既經告知為行搶所得之物，對於贓物之
            認識已屬明知，而系爭贓物上面均有標價，市價共
            值近90餘萬元，被告丙○○、己○○以遠低於成本
            價格之4 萬5,000 元代價購得系爭贓物，另由被告
            丙○○、己○○於本院準備程序中均自承騎等係自
            行車愛好者，所擁有之自行車價格甚有達20餘萬（
            被告丙○○）、10餘萬元（被告己○○）不等（見
            本院卷第94至95頁），足認被告丙○○、己○○對
            於自行車及其零件市場應有一定程度之認識、瞭解
            ，則其等對於以4 萬5,000 元之低廉價格所購得實
            際價值約近90萬元之上開物品，係屬贓物，即難諉
            為不知；況本件贓物被告丙○○、己○○與被告庚○○、丁○○相約之交易時間為半夜、交易地點亦
            特別指明要在沒有監視器的安全地點，被告丙○○
            又於得知贓物係來自於系爭車行後表示日後儘量避
            免騎自行車至該地，同行女子還表示果日後有珠寶
            首飾手錶之類的話，他們都收，益可認被告丙○○
            、己○○對於系爭贓物係屬有所認識，並非不知為
            贓物；且被告丙○○、己○○於故買贓物既遂後，
            發現新聞報導後才覺事態嚴重而要被告丁○○取回
            贓物，惟仍無解於渠等之前對於贓物之認識而故買
            之遂行，從上，渠等以前揭情辭置辯，難予採信。
     3.綜上所述，被告庚○○、戊○○、丁○○、丙○○、己○○上開犯行堪予認定，本件事證明確，應依法論科。
    (二)論罪科刑部分
      1.按刑事法加重要件中所稱之兇器，乃泛指得供為殺、傷
        人之生命、身體之一切器物而言。具有殺傷力之槍枝，
        為兇器，斯不待言；不具有殺傷力之玩具槍枝，倘依其
        材質，足以資為施暴、毆人、行兇之器具，仍該當兇器
        之概念；又刑法第321 條第1 項第3 款之攜帶兇器竊盜
        罪，係以行為人攜帶兇器竊盜為其加重條件，此所謂兇
        器，其種類並無限制，凡客觀上足對人之生命、身體、
        安全構成威脅，具有危險性之兇器均屬之，且祇須行竊
        時攜帶此種具有危險性之兇器為已足，並不以攜帶之初
        有行兇之意圖為必要；攜帶仿BERETTA 廠半自動玩具手
        槍強盜，經鑑定雖不具殺傷力，惟其外型酷似真槍，槍
        身、滑套、彈匣、槍管均為金屬材質，重達一公斤，在
        客觀上足以對人之生命、身體及安全構成威脅，原判決
        認屬刑法第321 條第1 項第3 款規定之兇器，尤無不合
        （最高法院98年台上字第3460號、92年度台上字第1332
        號判決參照）。被告庚○○、戊○○於犯罪事實三；被
        告庚○○、丁○○、戊○○於犯罪事實五所攜帶之改造
        手槍，雖未具殺傷力，惟材質為金屬材質，含黑色金屬
        彈匣，槍身結構完整，質地堅硬滑套可拉動，有相當重
        量，扳機亦可扣壓，憑外觀足以使人誤認為具有殺傷力
        之真槍，在客觀上顯足以對人之生命、身體、安全構成
        威脅，自應認為可作兇器使用。又就犯罪事實三、五之
        被害人甲○○、辛○於案發當時，就上開被告庚○○所
        持槍枝顯無可能分辨是否改造手槍或有無殺傷力，即無
        從確定被告所持手槍不能對其人身安全構成威脅，如遭
        開槍射擊，足以致命，衡諸社會常情，一般人於此情形
        ，均當深覺恐懼，且為求保命，必唯命是從，不敢妄動
        ，遑論有何正面反抗之念，是以被害人甲○○、辛○當
        時堪認其等自始意思自由顯已全然遭到壓制，達於不能
        抗拒之程度。被告等人前揭行為顯屬強盜行為。
      2.核被告庚○○就犯罪事實二所為，係犯刑法第321 條第
        1 項第3 款之攜帶兇器竊盜罪；就犯罪事實三所為係犯
        刑法第216 條、第212 條行使偽造特種文書罪、第158
        條第1 項冒充本國公務員行使職權罪、第330 條第1 項
        、第321 條第1 項第3 款攜帶兇器強盜罪；就犯罪事實
        四所為係犯槍砲彈藥刀械管制條例第14條第3 項未經許
        可持有管制刀械罪；就犯罪事實五所為係犯刑法第330
        條第1 項、第321 條第1 項第3 款、第4 款結夥攜帶兇
        器強盜罪。被告戊○○就犯罪事實三所為係犯刑法第
        216 條、第212 條行使偽造特種文書罪、第158 條第1
        項冒充本國公務員行使職權罪、第330 條第1 項、第
        321 條第1 項第3 款攜帶兇器強盜罪；就犯罪事實五所
        為係犯刑法第330 條第1 項、第321 條第1 項第3 款、
        第4 款結夥攜帶兇器強盜罪。被告戊○○所為係犯刑法
        第330 條第1 項、第321 條第1 項第3 款、第4 款結夥
        攜帶兇器強盜罪。被告丙○○、己○○所為係均犯刑法
        第349 條第2 項故買贓物罪。被告庚○○、戊○○就犯
        罪事實三所載之犯行，被告戊○○、庚○○、丁○○就
        犯罪事實欄五所載之犯行，被告己○○、丙○○就犯罪
        事實欄六所載之犯行，各有犯意聯絡及行為分擔，均為
        共同正犯。被告庚○○、戊○○就罪事實三所為之刑法
        第216 條、第212 條行使偽造特種文書罪、第158 條第
        1 項冒充本國公務員行使職權罪，係以一行為同時觸犯
        數罪名，為想像競合犯，應從一重之刑法第158 條第1
        項冒充本國公務員行使職權罪論處，起訴書認係數罪併
        罰容有誤會；又被告戊○○、庚○○就所犯上開各罪間
        ，犯意各別，罪名互殊，應分論併罰。又被告庚○○、
        丁○○、丙○○分別有犯罪事實一所載犯罪科刑及執行
        情形，均曾受有期徒刑之執行完畢，有臺灣高等法院被
        告前案紀錄表及臺灣士林地方法院檢察署刑案資料查註
        紀錄表各一份在卷可參，其等5 年內分別故意再犯有期
        徒刑以上各罪，均為累犯，應依刑法第47條第1 項之規
        定加重其刑。被告丙○○、己○○犯後於有偵查犯罪職
        務之警方發覺前，主動聯繫警方並交出贓物，不逃避而
        接受裁判，有被告丙○○、己○○之警詢筆錄各一份及
        臺北縣政府警察局板橋分局98年6 月7 日北縣警板刑字
        第0980016381號函1 旨在卷可按（見偵字第8202號卷一
        第31至47頁、第204 頁），其等之舉均已合於刑法第62
        條前段所定對於未發覺之罪自首而接受裁判之要件，應
        依該條規定減輕其等之刑。爰審酌被告戊○○、庚○○
        、丁○○之犯罪行徑囂張，惡性重大，所為強盜犯行乃
        暴力型犯罪，除危及他人財產外，亦對他人身心造成嚴
        重震懾，危害社會治安至鉅，惟犯後均坦認犯行，甚表
        悔意，被告庚○○、戊○○業據被害人甲○○於本院審
        理時當庭表示願撤回傷害告訴，原諒被告，不再追究（
        見本院卷第223 頁）；被告庚○○、丁○○並與被害人
        乙○○達成和解，經被害人李友人於本院98年10月9 日
        收狀之刑事陳報狀中表示願意宥恕被告，給予自新機會
        等一切情狀，認起訴書求處對被告戊○○予以判處應執
        行有期徒刑12年，對被告庚○○予以判處應執行有期徒
        刑14年，對被告戊○○予以判處有期徒刑9 年，仍嫌過
        重，爰量處如主文所示之刑，以啟自新。復審酌另被告
        丙○○、己○○本有能力購買正當來源之物，竟貪小便
        宜，造成贓物追查之困難，且未見悔意，惟得知媒體報
        導後即刻出面自首，並協助警方取贓，使被害人損失減
        少等一切情狀，認起訴書對被告丙○○求予判處有期徒
        刑6 月，尚稱妥適，而對被告己○○求予判處有期徒刑
        5 月，尚嫌稍重，爰論處如主文所示之刑，以資儆懲，
        並諭知易科罰金之標準。
      3.起訴書另以被告戊○○、庚○○、丁○○年富力強，不
        思黽勉正當營生，短時間內多次犯案，且被告庚○○尚
        有另起強盜案件偵辦中，顯有犯罪習慣，有犯罪習慣，
        請求本院依刑法第90條第1 項，併予諭知應於刑之執行
        前令入勞動場所強制工作等語。惟按保安處分係針對受
        處分人將來之危險性所為之處置，以達教化、治療之目
        的，為刑罰之補充制度，保安處分中之強制工作，旨在
        對嚴重職業性犯罪及欠缺正確工作觀念或無正常工作因
        而犯罪者，強制其從事勞動，學習一技之長及正確之謀
        生觀念，使其日後重返社會，能適應社會生活。然保安
        處分之措施亦含社會隔離、拘束身體自由之性質，其限
        制人民之權利，實與刑罰同，自應受比例原則之規範，
        使保安處分之宣告，與行為人所為行為之嚴重性、行為
        人所表現之危險性，及對行為人未來行為之期待性相當
        ，最高法院91年度臺上字第4625號判決意旨參照。經查
        被告庚○○、丁○○雖均即屢屢入監，惟大抵均係為施
        用毒品案件而受觀察勒戒、強制戒治或執行徒刑，被告
        戊○○前則除因犯公共危險酒醉駕車經法院判處罰金刑
        外，餘則僅曾因施用毒品入勒戒所執行觀察勒戒1 次，
        此均有各該被告之臺灣高等法院被告前案紀錄表附卷可
        稽，可知其等犯罪前科情節均尚非重大，又雖被告庚○○另涉其他強盜案件經臺灣臺北地方法院檢察署檢察官
        偵查中，惟並非起訴書所稱屢犯強盜犯罪，又被告戊○○、庚○○、丁○○犯罪後均坦承犯行不諱，尚知悔悟
        ，是依比例原則，綜合其所為行為之嚴重性、所表現之
        危險性及對其未來之期待性等情以觀，本院因認就被告
        張志情、庚○○、丁○○之本件犯行各判處如主文所示
        之刑，已與被告等犯行之相當，足資儆懲。尚無為被告
        等人應於刑之執行前令入勞動場所強制工作之宣告之必
        要，附此敘明。
      4.沒收
        扣案之偽造警察人員服務證（含被告庚○○相片1 張）
        1 只、未具殺傷力改造手槍1 支，均為被告庚○○所有
        且係犯罪所用之物，業據被告庚○○供承在卷，依共犯
        責任共同原則，應依刑法第38條第1 項第2 款及第3 項
        之規定，各於渠等為犯罪事實三、五犯行主文項下宣告
        沒收。扣案之武士刀1 把，既係槍砲彈藥刀械管制條例
        管制之刀械，則屬違禁物，應依刑法第38條第1 項第1
        款之規定宣告沒收。至自被告庚○○、丁○○身上扣得
        現金2 萬400 元，及由被告庚○○之車號7468-VL 號自
        用小客車內扣得之棒球棒3 支、手銬1 只、望遠鏡1 只
        、彈簧刀1 支等物，現金部分業據被告丁○○於本院審
        理時供稱係伊向朋友借得的錢，上開其餘之物業據被告
        庚○○供陳係伊朋友搬家留下之物（見本院卷第207 頁
        ），均非違禁物，亦無法證明係為本件犯行所用、預備
        之用或所得之物，爰不諭知沒收。
貳、公訴不受理部分
  一起訴意旨另以：被告戊○○、庚○○於上開犯罪事實二持可
    供兇器使用之未具殺傷力改造手槍1 支對告訴人甲○○強盜
    取財得手後，告訴人甲○○見狀心有不甘，追趕而與被告庚○○發生拉扯後，被告庚○○、戊○○竟基於共同傷害之犯
    意，由被告庚○○在副駕駛座將告訴人甲○○猛力推出，被
    告戊○○則駕車加足油門將告訴人甲○○甩離摔地，致告訴
    人甲○○受有前額裂傷約2 公分、左側第五掌骨骨折合併關
    節受創之傷害，因認被告戊○○、庚○○涉犯刑法上之傷害
    罪嫌。
  二按告訴乃論之罪，告訴人於第一審辯論終結前得撤回其告訴
    ，又告訴經撤回者，應諭知不受理之判決，並得不經言詞辯
    論，刑事訴訟法第238 條第1 項、第303 條第3 款、第307
    條分別定有明文。
  三查本件告訴人甲○○告訴被告戊○○、庚○○傷害案件，起
    訴書認被告係觸犯刑法第277 條第1 項之傷害罪，依同法第
    287 條之規定，須告訴乃論。茲據告訴人甲○○於本院審理
    時當庭撤回告訴（見本院卷第222 頁），依照首開說明，被
    告戊○○、庚○○此部分爰不經言詞辯論，逕為不受理之諭
    知。
據上論斷，應依刑事訴訟法第299 條第1 項前段、第303 條、第
3 款、第307 條，槍砲彈藥刀械管制條例第14條第3 項，刑法第
11條前段、第28條、321 條第1 項第3 款、第216 條、第212 條
、第158 條第1 項、第330 條第1 項、第321 條第1 項第3 款、
第349 條第2 項、第55條、第47條第1 項、第62條前段、第38
條第1 項第1 款、第2 款、第3 款、第51條第第5 款，判決如主
文。
本案經檢察官呂寧莉到庭執行職務
中    華    民    國    98    年    10    月    14    日
                  刑事第五庭審判長法  官
                                  法  官
                                  法  官
以上正本證明與原本無異。
如不服本判決應於收受判決後10日內向本院提出上訴書狀，並應
應敘述具體理由。其未敘述上訴理由者，應於上訴期間屆滿後20
日內向本院補提理由書(均須按他造當事人之人數附繕本)「切勿
逕送上級法院」。
                            書記官  劉育君
中    華    民    國    98    年    10    月    14    日


司法院資訊處製作；財團法人民間司法改革基金會備份。
